# 请教陈版和前辈们同一控制下吸收合并账务处理

提问人：guoo 时间：2017-06-05 17:38:56
各位，有关同一控制下的吸收合并账务处理困扰了我很久。想咨询一下： A和B同为C公司的子公司，A和B之间不存在投资关系。 于2017 年 3 月，A和B签定吸收合并协议，约定合并后，B公司注销。原C对B的长投转为对A公司的长投，A公司最后的实收资本＝A实收资本+B实收资本。 问题如下： 1 、A公司没有发行新股或支付现金等方式，那么A公司将B公司期末的资产和负债以及实收资本反映到A公司后，假设B公司所有者权益里还有盈余公积和未分配利润，那这两个科目是以资本公积并到A公司账上，还是仍然以盈余公积和未分配利润并到A公司账上。看准则讲解是有支付合并对价，与净资产差额以资本公积并到A公司账上及个别报表。如果是以这种方式，那么B公司在被合并前实现的净利润在注销后就无法分配了（反映为A公司的个别报表的资本公积）。是这样吗2 、基于第一点提到的前种处理方法，B公司合并前几个月的利润表就不能简单相加到A公司的利润表上。是这样理解吗。
3 、合并日的确定。 3 月时，实际的经营业务，人员，系统都已转移到A公司，工商注销也已完成，但B公司 16 年度的汇算清缴以及 16年度应付给外方股利还没有支付，所以一直到 5 月份才完成税务注销。所以 3 月到 5 月之间，B公司仍然有账务及少量的损益。这种情况下，合并日是按 3 月还是 5 月。如果是按 3 月的话（合并实质已完成），后两个月B公司的账务要怎么反映到A公司里。
这些问题困扰很久，感谢各位前辈抽空指点，谢谢！

回答人：chenyiwei
1 、A的个别报表层面，取得B的净资产与增加的实收资本之间的差额调整资本公积，所以在个别报表层面，原先B的盈余公积和未分配利润是增加资本公积的。这部分资本公积后续不能用于利润分配。 2 、在个别报表层面，B的合并日前利润表不能并入A的利润表。
3 、合并日为 3 月，按实际转入A的资产、负债并入A的报表。应付股利、应交税费及对应的银行存款等资产不纳入A的报表。

提问人：colynnchiu 时间：2017-07-04 18:12:57
再请问下陈版，同一控制下的吸收合并，按照准则，被合并方的资产、负债纳入合并方，权益项目中的实收资本及资本公积纳入，差额调整资本公积。想请问， 1 、合并方只在单体报表中做以上账务处理，以后合并方公司还是一个单体公司，这个理解正确吗？ 2 、被合并方的未分配利润已经纳入到合并方的资本公积了，不存在同一控制下控股合并下视为从期初开始存续的 情况，这个理解对吗？换言之，如果一个IPO企业，以2015 2016 2017年作为申报期，于 2016 年发生了同一控制下的吸收合并，那 2015 年的报表是否要体现被合并方的 损益情况?

回答人：chenyiwei
如果吸收方没有其他子公司，在整个报告期内都无需编制合并报表，则个别报表层面是不就该吸收合并事项追溯前期的，你的理解基本合理。如果要编制合并报表，则在合并报表层面是可以追溯的。

提问人：colynnchiu 时间：2017-07-05 09:26:22
谢谢陈版回复，也想再和您确认一下，“如果要编制合并报表，则在合并报表层面是可以追溯的。”是否为这样一种情况：吸收方A与被吸收方B均受C同一控制，其中A有子公司D，在A吸收B后，A的合并报表，应该对期初B公司的损益追溯调整，若合并发生在 2016年，若编制三年一期报表，则A应从 2015 年报告期初就纳入B公司的损益情况？反之，若A没有子公司，无需编制合并报表，也不进行期初追溯调整。

回答人：chenyiwei
是的。

提问人：呼叫帮助 时间：2017-07-07 12:36:55
陈版，A的个别报表层面，取得B的净资产与增加的实收资本之间的差额调整资本公积，所以在个别报表层面，原先B的盈余公积和未分配利润是增加资本公积的。这部分资本公积后续不能用于利润分配。请问，资本公积后续不能用于利润分配怎么理解？

回答人：chenyiwei
这部分资本公积不能转回为A的盈余公积或未分配利润。当然不能用于利润分配。

提问人：呼叫帮助 时间：2018-01-09 20:44:19
陈版，合并日为 3 月，按实际转入A的资产、负债并入A的报表。应付股利、应交税费及对应的银行存款等资产不纳入A的报表。 请问为这里您提到的应付股利、应交税费及对应的银行存款等资产不纳入A的报表，为什么？不纳入放在哪里？

回答人：chenyiwei
应付股利已被抵销；应交税费不能转移给转入方企业。

提问人：呼叫帮助 时间：2018-01-10 16:29:23
A和B同为C公司的子公司，A和B之间不存在投资关系。 2017 年 3 月，A和B签定吸收合并协议，约定合并后，B公司注销。A公司是否可以按同一控制下的合并将B公司的实收资本、资本公积、盈余公积和未分配利润平移到A公司账上？

回答人：chenyiwei
不可以。A只能增加实收资本和资本公积。个别报表中的留存收益不变。

提问人：呼叫帮助 时间：2018-01-12 17:55:10
A和B同为C公司的子公司，A和B之间不存在投资关系。 2017 年 3 月，A和B签定吸收合并协议，约定合并后，B公司注销。A只能增加实收资本和资本公积。A个别报表中的留存收益不变。陈版，对于C公司在合并层次应需要将合并日之前B公司的资本公积、盈余公积和未分配利润返回吧？

回答人：chenyiwei
需要。